【裁判字號】    89,上易,1388
【裁判日期】    891004
【裁判案由】    違反動產擔保交易法
【裁判全文】
台灣高等法院台中分院刑事判決                  八十九年度上易字第一三八八號
    上  訴  人
    即  被  告  丙○○
    選任辯護人  鄭雪櫻
                鐘為盛
右上訴人因違反動產擔保交易法案件，不服台灣台中地方法院中華民國八十九年五月
二日第一審判決（民國八十九年度易緝字第四一號，起訴案號：台灣台中地方法院檢
察署八十五年度偵字第一二七六四號；移請併案之案號：台灣台中地方法院檢察署八
十六年度偵字第一五一九三號），提起上訴，本院判決如左：
    主      文
原判決撤銷。
丙○○連續意圖為自己不法之所有，以詐術使人將本人之物交付，處有期徒刑壹年。
    事      實
一、丙○○曾犯詐欺罪，經台灣台中地方法院於民國（下同）七十三年六月三十判處
    拘役五十日確定。其另基於概括之犯意，意圖為自己不法之所有，(一)先於八十四
    年十二月十一日，在台中市○○路三二之六號南陽實業股份有限公司（下稱南
    陽公司）處，偽與南陽公司訂立動產擔保交易附條件買賣之契約，以分期付款之
    方式，向南陽公司購買車牌號碼ＱＯ〡一四七八號，一九九五年份、引擎號碼Ａ
    Ａ〡ＡＨ一八二九六號之自用小客車一部，除先付款新台幣（下同）三千元外，
    餘款一百零一萬七千三百二十四元，自八十五年一月十二日起至八十七年十二月
    十二日止，每月一期，分三十六期給付，每期付款二萬八千二百五十九元，致南
    陽公司之承辦人陷於錯誤，將該車交付予丙○○，丙○○於得手後，即未再繳付
    任何分期款，約一年後始經南陽公司派員尋回該車，以四十七萬元賣予他人。(二)
    丙○○又於八十五年一月二十四日，在台中市○區○○○路一一號億和實業有
    限公司（下稱億和公司）處，偽與億和公司訂立動產擔保交易附條件買賣之契約
    ，向億和公司購買車牌號碼ＱＰ〡０四七三號，一九九六年份、引擎號碼Ｓ二〡
    五一七七一三Ｇ號之自用小客車一部，除先付頭期款六萬五千八百元外，餘款八
    十八萬一千二百零八元，自八十五年三月五日起至八十八年二月五日止，每月一
    期，分三十六期給付，每期付款二萬四千四百七十八元，致億和公司之承辦人陷
    於錯誤，將該車交付予丙○○，丙○○於得手後，即未再繳付任何分期款，並將
    該自用小客車出質不詳姓名之他人，致債權人億和公司追索無著。
二、案經南陽公司訴由台灣台中地方法院檢察署檢察官偵查起訴，暨億和公司訴由台
    灣台中地方法院檢察署檢察官移送併辦。
    理      由
一、訊據被告坦承右揭購車時只付頭期款，之後即不再付任何分期款，並於約一年後
    被南陽公司取回車輛，至於第二部車則出質予不詳姓名之人等事實不諱，惟矢口
    否認有詐欺犯行。其所坦承之事實，核與告訴人南陽公司暨億和公司之指訴內容
    相符，且有買賣契約書影本、動產擔保交易附條件買賣登記書影本、汽車新領牌
    照登記書影本在卷可佐，此部分事實堪以認定。再者，其於取得第一部車後，非
    但不再繳納分期款，且四十餘日後，立即再訂購第二部車，亦於取得車輛後，即
    不再繳款；況且，其使用第一部車輛到被南陽公司強制取回，並將第二部車出質
    予他人；顯見其於購車前即已有詐騙之意圖。至於證人即南陽公司之業務員丁○
    ○、被告之妹妹乙○○，所證述之內容，均係關於訂約時如何約定標的物之存放
    處所，均與被告有無詐欺之意圖無關。而被告尚聲請本院傳訊億和公司之業務員
    ，以證明訂約時如何約定標的物之存放處所云云，亦核與詐欺犯行之成立與否無
    關，本院無予傳訊之必要，併此敘明。綜上所述，被告所辯無非為卸責之詞，不
    足採信，其右揭犯行均堪認定。
二、(一)核被告所為，係犯刑法第三百三十九條第一項之意圖為自己不法之所有，以詐
    術使人將本人之物交付罪。公訴人認被告係犯動產擔保交易法第三十八條之動產
    擔保交易之債務人將標的物遷移、出質，致生損害債權人罪，尚有未洽，起訴法
    條應予變更。(二)其先後二詐欺取財行為，時間緊接，犯罪構成要件相同，顯係基
    於概括之犯意為之，為連續犯，應依刑法第五十六條之規定論以一罪。本案移送
    併辦部分，雖未經檢察官提起公訴，惟被告該部分犯行，與起訴部分有連續犯關
    係，屬裁判上一罪，依審判不可分原則，本院自得併予審理，附此敘明。(三)原審
    對被告論罪科刑，固非無見，惟未予變更檢察官起訴法條，有所違誤，被告之上
    訴固無理由，惟原判決既有上開可議之處，即應由本院將原判決撤銷改判。(四)爰
    審酌被告有右揭犯罪前科，有卷附被告全國前案紀錄表一件在卷可稽，連續二次
    、積極詐騙車輛，犯罪所得不低等一切情狀，量處如主文所示之刑，以示懲儆。
三、據上論斷，應依刑事訴訟法第三百六十九條第一項前段、第三百六十四條、第二
  百九十九條第一項前段、第三百條，刑法第三百三十九條第一項、第五十六條，
    罰金罰鍰提高標準條例第一條前段，判決如主文。
本案經檢察官甲○○到庭執行職務。
中      華      民      國    八十九      年      十      月    四      日
                              台灣高等法院台中分院刑事第八庭
                                    審判長法  官  羅  得  村
                                          法  官  古  金  男
                                          法  官  林  輝  煌
右正本證明與原本無異。
不得上訴。
                                          書記官  劉  恒  宏
中      華      民      國    八十九      年      十      月    六      日
附錄：
刑法第三百三十九條
意圖為自己或第三人不法之所有，以詐術使人將本人或第三人之物交付者，處五年以
下有期徒刑、拘役或科或併科一千元以下罰金。
以前項方法得財產上不法之利益或使第三人得之者亦同。
前二項之未遂犯罰之。
                                                                        Ｋ


司法院資訊處製作；財團法人民間司法改革基金會備份。
